臺灣板橋地方法院交通事件裁定　　　 100年度交聲字第3406號
原處分機關　臺北市交通事件裁決所
異　議　人
即受處分人　江信億
上列異議人即受處分人因違反道路交通管理處罰條例案件，不服
臺北市交通事件裁決所中華民國100 年10月12日北市裁催字第裁
22-AEY157611號裁決書所為處分，聲明異議，本院裁定如下：
    主  文
原處分關於罰鍰部分及命參加道路交通安全講習部分撤銷。
前項撤銷部分，不罰。
其餘異議駁回。
    理  由
一、聲明異議意旨略以：異議人即受處分人江信億於民國98年8
    月2 日3 時37分許，酒後駕駛車號9956-KM 號自用小客車，
    為警在臺北市○○○路○段與潮州街口處查獲，因異議人有
    「酒後駕車經測定為0.66毫克（超過0.55毫克以上）」之違
    規行為，製單當場舉發，案移臺北市交通事件裁決所，該所
    遂於100 年10月12日以北市裁催字第裁22-AEY157611號裁決
    書，依道路交通管理處罰條例第35條第1 項第1 款之規定，
    裁處異議人罰鍰新臺幣（下同）4 萬9 千5 百元，同行為涉
    公共危險由地檢署處分緩起訴，並支付公益金3 萬元整，尚
    不足罰鍰1 萬9 千5 百元，吊扣駕駛執照12個月，並依同條
    例第24條第1 項第2 款（裁決書漏載第1 項第2 款）規定施
    以道路交通安全講習。惟異議人本件酒後駕車之行為，業已
    獲緩起訴處分，異議人並向國庫支付3 萬元，並已參加6 小
    時交通安全講習，基於一事不二罰原則，不應再為裁決繳納
    罰鍰4 萬9 千5 百元，也不該再扣除支付國庫3 萬元罰鍰後
    補足差額，爰依法聲明異議，請求撤銷原處分等語。
二、按汽車駕駛人飲用酒類或其他類似物後其吐氣所含酒精濃度
    超過每公升0.25毫克或血液中酒精濃度超過百分之0.05以上
    ，不得駕車；又汽車駕駛人，駕駛汽車經測試檢定有酒精濃
    度超過規定標準之情形者，處1 萬5 千元以上6 萬元以下罰
    鍰，並當場移置保管該汽車及吊扣其駕駛執照1 年，並應接
    受道路交通安全講習，道路交通安全規則第114 條第2 款、
    道路交通管理處罰條例第35條第1 項第1 款、第24條第1 項
    第2 款分別定有明文。
三、經查：
  (一)本件異議人於上開時地駕駛上揭車牌號碼之自用小客車，為
    警攔停測試吐氣所含酒精濃度達每公升0.66毫克，乃舉發其
    違反道路交通管理處罰條例第35條第1 項第1 款規定，此為
    異議人所不爭執之事實，且有舉發通知單1 紙在卷可憑。又
    異議人酒後駕車之公共危險行為，另經臺灣臺北地方法院檢
    察署檢察官於98年9 月15日以98年度偵字第20300 號予以緩
    起訴處分，其期間為2 年，並命異議人於緩起訴處分確定日
    起3 個月內，支付緩起訴處分金3 萬元至國庫，及於緩起訴
    處分確定後10個內月，參加6 小時之交通安全講習。前開緩
    起訴處分期間為98年10月2 日至100 年10月1 日止，現緩起
    訴處分之期間已屆滿且未經撤銷，此有前開緩起訴處分書及
    臺灣高等法院被告前案紀錄表等件在卷可考，堪認異議人確
    有原處分所指酒後駕駛自用小客車之違規行為。
  (二)按行政罰法第26條規定：「一行為同時觸犯刑事法律及違反
    行政法上義務規定者，依刑事法律處罰之。但其行為應處以
    其他種類行政罰或得沒入之物而未經法院宣告沒收者，亦得
    裁處之（第1 項）。前項行為如經不起訴處分或為無罪、免
    訴、不受理、不付審理之裁判確定者，得依違反行政法上義
    務規定裁處之（第2 項）。」；又其他種類行政罰，係指罰
    鍰、沒入之外，依行政罰法第2 條所規定之裁罰性不利處分
    ，包含限制或禁止行為之吊扣證照處分，及警告性之講習處
    分。考上開條文之立法目的，係以一行為同時觸犯刑事法律
    及違反行政法上義務規定時，由於刑罰與行政罰同屬對不法
    行為之制裁，而刑罰之懲罰作用較強，故依刑事法律處罰，
    即足資警惕時，實無再處以行政罰之必要，且刑事法律處罰
    ，由法院依法定程序為之，較符合正當法律秩序，應予優先
    適用，但罰鍰以外之沒入或其他種類行政罰，因兼具維護公
    共秩序之作用，為達行政目的，行政機關仍得併予裁處。故
    汽車駕駛人酒後駕車時，如同時觸犯刑法第185 條之3 之公
    共危險罪者，道路交通主管機關除依上開行政罰法第26條第
    1 項但書規定，處以其他種類行政罰外，關於行政罰鍰部分
    ，即應依行政罰法第26條、道路交通管理處罰條例第10條等
    規定移送地方法院檢察署處理。其後非有行政罰法第26條第
    2 項所定不起訴等事由，不得再依道路交通管理處罰條例第
    35條第1 項第1 款規定，裁處行為人罰鍰。至酒後駕車經檢
    察官為緩起訴處分，並命駕駛人向國庫繳納3 萬元之緩起訴
    處分金及參加6 小時之交通安全講習，駕駛人係履行檢察官
    為緩起訴處分命令，其固非刑法所定刑罰之種類，惟仍屬特
    殊之處遇措施，已對異議人名譽、心理產生相當制約並影響
    異議人財產上之權利或義務之增加，應認其實質上該當行政
    罰法第26條第1 項「依刑事法律」之處罰，故該刑事案件部
    分之緩起訴處分，已產生實質刑罰之效果，而與不起訴處分
    有益（臺灣高等法院96年11月刑事庭庭長法律問題研討會決
    議、臺灣高等法院暨所屬法院98年法律座談會刑事類提案第
    24號決議參照）。
  (三)本件異議人上開酒後駕車之行為，係屬同時觸犯刑事法律及
    違反行政法上義務規定之行為，且經檢察官為緩起訴處分，
    並命異議人向國庫繳納3 萬元之緩起訴處分金，原處分機關
    裁處之罰緩部分，既係對於過去義務之違反所為之處罰，此
    與緩起訴處分金命支付一定金額之制裁，兩者實屬同其目的
    ，復均同係以金錢給付為其方式，於此情形下，僅依刑事法
    律處罰，即足資警惕行為人，自無再處以行政罰之必要；況
    依前揭行政罰法第26條第2 項所規定得再依違反行政法上義
    務規定裁罰之事由，尚不包含行為人受緩起訴處分確定之事
    由；揆諸前揭說明，原處分機關依道路交通管理處罰條例第
    35條第1 項第1 款規定對異議人裁處罰鍰部分，應認實質上
    已經刑事處罰，係屬一事二罰，自有未恰。
  (四)再就原處分機關裁處異議人應參加道路交通安全講習之部分
    ，亦發生刑事處罰與行政裁罰競合之情形，同前法理，異議
    人因該緩起訴處分所接受6 小時之交通安全講習，造成其義
    務之增加，仍係依刑事法律所受之處罰，且與原處分機關令
    其參加道路交通安全講習，性質並無不同，故依行政罰法第
    26條第1 項前段之規定，既已依刑事法律處罰之，即不再施
    以行政罰，原處分機關此部分之裁罰，仍非適法。又此部分
    雖未經異議人提出異議理由，惟異議人因單一之酒後駕車行
    為，經原處分機關裁處罰鍰、吊扣駕照及令接受道路交通安
    全講習，本院自得就該裁決之全部予以審理，附此敘明。
  (五)原處分機關分別援引交通部95年7 月17日交路字第09500069
    86號函釋及交通部99年7 月22日交路字第0990039352號函釋
    ，認「緩起訴乃附帶條件的不起訴處分，亦即是不起訴的一
    種」、「酒後駕車經檢察官為緩起訴處分，並命被告向公益
    團體捐款，其捐款解釋上亦屬道路交通管理處罰條例第35條
    第8 項所規定罰金，監理機關雖不得再為行政裁罰，惟若行
    為人所知付之緩起訴處分金，未達道路交通管理處罰條例第
    92條第3 項所訂最低罰鍰基準規定者，依該條例第35條第8
    項規定，即需補繳不足最低罰鍰之部分」，而認應維持原處
    分云云。惟按行政罰法既已採刑罰優先原則，若認刑事制裁
    對被告所處之財產上不利負擔金額較統一裁罰基準表所列罰
    鍰金額為低者，即可由行政機關依此規定命行為人繳納較高
    額之罰鍰，即無異以此舉規避一行為不二罰之法理原則；況
    法官依據法律獨立審判，憲法第80條定有明文，各機關依其
    職掌就有關法規為釋示之行政命令，法官於審判案件時，固
    可予以引用，但仍得依據法律，表示適當之不同見解，並不
    受其拘束（參照司法院大法官會議釋字第216 號解釋意旨）
    。是原處分機關所提前開2 則函釋，與本院前揭見解不同，
    本院不受其拘束，附此敘明。
  (六)至原處分機關裁處異議人吊扣駕照部分，性質上係屬其他種
    類之行政罰，依據行政罰法第26條第1 項但書之規定，因兼
    具維護公共秩序之作用，為達行政目的，是原處分機關就此
    部分之裁處，於法並無不合。
四、綜上所述，本件異議人酒精濃度超過規定標準仍駕車之違規
    行為，事證明確，原處分機關依道路交通管理處罰條例第35
    條第1 項第1 款規定，裁處異議人罰鍰4 萬9 千5 百元，並
    吊扣駕駛執照1 年，另施以道路交通安全講習，固非無據；
    惟原處分機關未及查明本件異議人同一違規行為，因另觸犯
    刑事法律，業經檢察官為緩起訴處分確定，命異議人支付一
    定之金額及參加交通安全講習，原處分機關仍對異議人裁處
    4 萬9 千5 百元元之罰鍰並命參加道路交通安全講習，此部
    分認事用法，尚有未恰，本件異議人執以聲明異議，為有理
    由，自應由本院將原處分關於罰鍰部分撤銷，另應上開緩起
    訴處分業已期滿而未經撤銷，爰併為為不罰之諭知；至原處
    分機關裁處異議人吊扣駕駛執照1 年、施以道路交通安全講
    習部分，核無違誤，異議人此部分之異議為無理由，應予駁
    回。
據上論斷，應依道路交通管理處罰條例第87條第2 項，道路交通
事件處理辦法第19條，裁定如主文。
中    華    民    國   100    年    10    月    31    日
                  刑事第二十三庭  法  官  詹蕙嘉
上列正本證明與原本無異。
如不服本裁定，應於裁定送達後五日內敘明抗告理由，向本院提
出抗告狀。
                                  書記官  陳語嫣
中    華    民    國   100    年    11    月    2     日